【裁判字號】    95,易更(二),8
【裁判日期】    950830
【裁判案由】    傷害等
【裁判全文】
臺灣臺北地方法院刑事判決           95年度易更(二)字第8號
公  訴  人  臺灣臺北地方法院檢察署檢察官
被      告  乙○○
上列被告因傷害等案件，經檢察官提起公訴（93年度偵續字第
158號），本院判決如下：
    主  文
本件公訴不受理。
    理  由
一、本件公訴意旨略以：被告乙○○與告訴人甲○○因有債務糾
    紛，竟於民國九十二年三月二十八日下午五時許，因欲向告
    訴人催討債務，先進入告訴人所經營設於台北市○○○路○
    段二一八之二號八樓之畫廊內大廳，其後被告未受告訴人之
    許可且無正當理由，逕行進入其附連於大廳之私人辦公室，
    雖經告訴人要求被告退去，並以雙手推擋被告，然被告仍不
    退出，並徒手拉扯告訴人，本應注意於拉扯推擋之際有導致
    他方受傷之虞，竟仍疏於注意，於拉扯時不慎致告訴人受有
    右側第四指指甲基部斷裂傷約０‧六公分及左側第三指指甲
    基部斷裂併甲床撕裂傷約一‧二公分之傷害。案經告訴人甲
    ○○訴請臺北市政府警察局大安分局報告偵辦。因認被告涉
    有刑法第三百零六條第一項、第二項之侵入住居及第二百八
    十四條第一項之過失傷害等罪嫌。
二、按期間之計算，依民法之規定，刑事訴訟法第六十五條固有
    明文。惟法令、審判或法律行為所定之期日及期間，除有特
    別訂定外，其計算依本章之規定，民法第一百十九條亦規定
    甚明。而刑事訴訟法第二百三十七條第一項既已明定：「告
    訴乃論之罪，其告訴應自得為告訴之人知悉犯人之時起，於
    六個月內為之。」，則顯已就告訴期間特別規定為「自知悉
    時起算」，自不適用民法第一百二十條第二項以日、星期、
    月或年定期間者，其始日不算入之規定，應自該知悉犯人時
    之日起算（此有最高法院二十八年上字第二六二一號判例及
    八十七年度台上字第二五八五號判決意旨可資參照）。關於
    期間之終止點，並依同法第一百二十一條第二項：「期間不
    以星期、月或年之始日起算者，以最後之星期、月或年與起
    算日相當日之前一日，為期間之末日。但以月或年定期間，
    於最後之月無相當日者，以其月之末日，為期間之末日。」
    規定定之。又交通運輸、「警察」、消防、海岸巡防、醫療
    、關務等機關（構），為全年無休服務民眾，應實施輪班、
    輪休制度，公務人員週休二日實施辦法第四條第一項亦有明
    文。
三、經查：本件公訴意旨認被告涉有刑法第三百零六條第一項、
    第二項之侵入住居及第二百八十四條第一項之過失傷害等罪
    嫌，依同法第三百零八條第一項、第二百八十七條前段之規
    定，均須告訴乃論。而被告乙○○涉犯上開侵入住居及過失
    傷害等罪嫌之犯罪行為時間均在九十二年三月二十八日下午
    五時許，被告及告訴人馮紅莎在本件案發前即因債務關係而
    相識，此業據被告及告訴人於本院審理時陳述在卷，足見告
    訴人於案發當日亦即九十二年三月二十八日已知犯人為何，
    依前揭規定，本件告訴期間應自告訴人知悉犯人之時起亦即
    九十二年三月二十八日當日起算，於六個月亦即九十二年九
    月二十七日屆滿。又九十二年九月二十七日雖適逢為政府規
    定週休二日之星期六，惟揆諸民法第一百二十二條：於一定
    期日或期間內，應為意思表示或為給付者，其期日或期間之
    末日，為星期日、紀念日或其他休息日時，以其休息日之次
    日代之之立法意旨，係謂為免應於一定期日或期間內為意思
    表示或為給付之人，「不能」於星期日、紀念日或休息日為
    意思表示或給付，始規定以其休息日之次日代之，以防無益
    之爭議，而告訴人提起告訴之程式，依刑事訴訟法第二百四
    十二條第一項之規定，係應以書狀或言詞向檢察官或司法警
    察官為之，要與民法上法律行為之意思表示或給付之對象，
    係向相對人為之者不同，況各地之警察機關，依上開公務人
    員週休二日實施辦法第四條第一項規定，係應實施輪班、輪
    休制度，俾以服務民眾之全年無休機構，而各地方法院檢察
    署，亦因機關屬性及勤務性質之特異性，無論夜間或星期日
    、例假日或其他休息日，均設有法警及檢察官派駐輪值，維
    持全年三百六十五天，每天二十四小時無休之狀態，而輪班
    、輪休制度，雖非整個公務機關業務照常運作，然此多屬內
    部事務運作方面，在對外方面，隨時均可受理遞狀或報案，
    使民眾得以書狀或言詞向檢察官或司法警察官行使告訴權，
    要屬無疑，且以現今社會資訊、交通發達，人民意識高漲，
    民眾對於各地之警察機關及地方法院檢察署縱在週休二日之
    星期六、日，亦有人員輪班駐守之現況，甚難委為不知，若
    有怠於星期六、日行使告訴權者，自應承擔怠於行使權利之
    不利益。況告訴權人讓告訴權沈睡至最後一日，仍未及時告
    訴，卻主張週休二日，枉視犧牲假期汲汲維護治安之警察人
    員及各地地方法院檢察署人員之辛勞，亦無視於被告信賴現
    實法秩序之安定，因告訴權之展延所造成應訴之社會成本，
    實非可取。故告訴人告訴權之行使，無如民法上法律行為之
    意思表示或給付，會因政府規定為休息時間，停止辦公，致
    有「不能」於星期日、紀念日或休息日為意思表示或給付之
    情形，是依前揭民法第一百二十二條規定之立法意旨觀之，
    關於告訴期間之終止，自無適用該條規定以星期一即九十二
    年九月二十九日代之之餘地。從而，告訴人遲至九十二年九
    月二十九日始至臺北市警察局大安分局敦化南路派出所提出
    本件告訴，其告訴已逾告訴期間，依刑事訴訟法第三百零三
    條第三款、第三百零七條之規定，自應為不受理判決之諭知
    ，並不經言詞辯論為之。
據上論斷，應依刑事訴訟法第三百零三條第三款、第三百零七條
，判決如主文。
中    華    民    國    95    年    8     月    30    日
                        臺灣臺北地方法院刑事第十五庭
                            審判長法  官  周祖民
                                  法  官  楊台清
                                  法  官  吳麗英
上正本證明與原本無異。
如不服本判決，應於判決送達後10日內向本院提出上訴狀（應抄
附繕本）。告訴人或被害人如對於本判決不服者，應具備理由請
求檢察官上訴，其上訴期間之計算係以檢察官收受判決正本之日
期為準。
                                  書記官  田華仁
中    華    民    國    95    年    8     月    31    日


司法院資訊處製作；財團法人民間司法改革基金會備份。
